【裁判字號】    99,交聲,1474
【裁判日期】    990930
【裁判案由】    違反道路交通管理處罰條例聲明異議
【裁判全文】
臺灣臺北地方法院交通事件裁定            99年度交聲字第1474號
原處分機關  臺北市交通事件裁決所
受處分人    甲○○
上列受處分人因違反道路交通管理處罰條例案件，對於臺北市交
通事件裁決所民國99年8 月30日所為之處分（原處分案號：北市
裁罰字第裁22-AEX863305號）不服，聲明異議，本院裁定如下：
    主  文
原處分撤銷。
甲○○汽車駕駛人，駕駛汽車經測試檢定酒精濃度超過規定標準
，應處罰鍰新臺幣伍仟元、吊扣重型機車駕駛執照拾貳個月及接
受道路交通安全講習。
    理  由
一、原處分意旨略以：本件異議人即受處分人（下稱受處分人）
    甲○○於民國98年6 月13日晚間0 時9分許，駕駛車牌號碼
    786-CVZ 號重型機車行經臺北市○○○路○ 段，為警以「酒
    精濃度超過規定標準（酒測值0.55毫克/ 公升以上）」違規
    舉發，嗣經原處分機關依道路交通管理處罰條例第35條第1
    項第1 款、第24條之規定，於99年8 月30日以北市裁罰字第
    裁22-AEX863305號裁決書裁處受處分人罰鍰新臺幣（下同）
    45,000元，吊扣駕駛執照12個月，並施以道路交通安全講習
    。
二、聲明異議意旨略以：受處分人因酒醉駕駛之違背交通安全駕
    駛罪，業經臺灣臺北地方法院檢察署檢察官為緩起訴處分，
    並已依緩起訴處分條件繳交40,000元，然又經監理站裁處罰
    鍰45,000元，基於一罪不二罰之原則，請求撤銷原處分等語
    。
三、按汽車駕駛人有飲用酒類或其他類似物後其吐氣所含酒精濃
    度超過每公升0.25毫克或血液中酒精濃度超過百分之0.05以
    上之情形者，不得駕車。又汽車駕駛人，駕駛汽車經測試檢
    定有酒精濃度超過規定標準之情形者，處15,000元以上60,0
    00元以下罰鍰，並當場移置保管該汽車及吊扣其駕駛執照 1
    年。又汽車駕駛人，有第35條第1 項規定之情形者，應接受
    道路交通安全講習。道路交通安全規則第114 條第2 款、道
    路交通管理處罰條例第35條第1 項第1 款、第24條第1 項第
    2 款分別定有明文。
四、又按一行為同時觸犯刑事法律及違反行政法上義務規定者，
    依刑事法律處罰之。但其行為應處以其他種類行政罰或得沒
    入之物而未經法院宣告沒收者，亦得裁處之，前1 項行為如
    經不起訴處分或為無罪、免訴、不受理、不付審理之裁判確
    定者，得依違反行政法上義務規定裁處之，行政罰法第26條
    第1 項、第2 項定有明文。刑事訴訟法第253 條之1 所規定
    之「緩起訴處分」是指雖然合乎起訴要件及門檻，惟檢察官
    基於便宜原則的考量，尤是一般預防與特別預防之目的，課
    予被告一定的負擔或指示後，予以暫緩起訴之裁量處分，惟
    若被告並未遵守其負擔或指示者，或符合一定法定要件者，
    檢察官得撤銷該處分，其後該案件可能提起公訴而受刑事處
    罰，故須待緩起訴處分實質確定時，亦即緩起訴期間屆滿且
    未被撤銷者，被告才最終地確定免於受刑事訴追。檢察官對
    被告為緩起訴處分時，依同法第253 條之2 第1 項規定對被
    告所為之指示及課予之負擔，雖非刑罰，但對被告迭有財產
    減少及自由受限之影響，性質上可謂刑事處分，基於一行為
    不二罰原則，受處分人既已就其行為受到刑事處分，自不應
    因同一行為再受到國家的處罰（本院暨所屬法院96年法律座
    談會刑事類提案第36號研討結果參照）。
五、再按，94年12月28日修正公佈，95年7 月1 日施行之道路交
    通管理處罰條例第35條第8 款規定：「前項汽車駕駛人，經
    裁判確定處以罰金低於本條例第92條第3 項所定最低罰鍰基
    準規定者，應依本條例裁決繳納不足最低罰鍰之部分。」以
    及違反道路交通管理事件統一裁罰基準及處理細則第2 條所
    定「違反道路交通管理事件統一裁罰基準表」，即「汽車駕
    駛人駕駛機器腳踏車，飲酒後其吐氣所含酒精成份超過每公
    升0.55毫克以上，應處最低罰鍰45,000元；同時違反刑事法
    律者，經裁判確定處以罰金低於本條例第92條第3 項所定最
    低罰緩基準規定者，應依本條例裁決繳納不足最低罰鍰之部
    分」等相關規定，倘駕駛人所支付之緩起訴處分金，未達道
    路交通管理處罰條例第92條第3 項所定最低罰鍰基準規定者
    ，仍須補繳不足最低罰鍰之部分，始為適法。是檢察官為緩
    起訴處分並命向公益團體捐款者，其捐款解釋上亦屬道路交
    通管理處罰條例第35條第8 項所規定之罰鍰，監理機關雖不
    得再為行政裁罰，惟若駕駛人所支付之緩起訴處分金，未達
    道路交通管理處罰條例第92條第3 項所定最低罰鍰基準規定
    者，依該條例第35條第8 項之規定，仍須補繳不足最低罰鍰
    之部分。（臺灣高等法院97年11月法律座談會第39號提案研
    討結果參照）。
六、經查：
  (一)原處分對於受處分人酒後駕車部分之處罰，係基於單一違規
    行為，依據同一法律規定（道路交通管理處罰條例第35 條
    第1 項第1 款、第24條第1 項第2 款）所為之處罰，其處罰
    方式雖有三種，然實際則為單一處分，無法割裂，故異議人
    聲明異議時雖謹就原處分裁處罰鍰之部分聲明異議，惟基於
    上開原則，原處分就受處分人酒後駕車行為所違反道路交通
    管理處罰條例規定而裁處之裁決全部，均在聲明異議範圍內
    ，應受法院審查，先予敘明。
  (二)本件受處分人飲用酒類後駕駛重型機車，於上開時、地為警
    查獲，經進行呼氣酒精濃度測試，測得其呼氣酒精濃度達每
    公升0.87毫克，已逾規定不得駕駛車輛之濃度標準，乃依法
    掣單舉發，為受處分人所不爭執，並有舉發違反道路交通管
    理事件通知單、呼氣酒精濃度測試單影本、臺北市交通事件
    裁決所北市裁罰字第裁22-AEX863305號違反道路交通管理事
    件裁決書在卷可稽，自堪信實。而受處分人該酒後駕車之公
    共危險行為，係屬同時觸犯刑事法律及違反行政法上義務規
    定之行為，業經臺灣臺北地方法院檢察署檢察官審酌後，於
    98年7 月15日以98年度偵字第15157 號為緩起訴處分，該緩
    起訴於98年8 月17日確定，緩起訴期間為1 年（緩起訴期間
    自98年8 月17日至99年8 月16日），並應於緩起訴處分確定
    後3 個月內，向臺北市觀護志工協進會支付40,000元，迄今
    業已期滿未經撤銷等情，亦有該緩起訴處分書及臺灣高等法
    院被告前案紀錄表各1 份附卷可稽。依刑事訴訟法第253 條
    之2 規定，命被告為金錢給付、勞務給付及處遇措施的部分
    ，應得被告之同意，蓋其涉有被告之人身自由及財產的拘束
    ，且產生未經裁判即終局處理案件之實質效果，自應考慮被
    告之意願。是上開緩起訴處分令受處分人向公庫支付金錢，
    性質上自屬於處分金，與罰金無異，揆諸上揭之規定及說明
    ，上開緩起訴處分已產生實質刑罰效果，應實質該當行政罰
    法第26條第1 項之「依刑事法律」之處罰效果，而非不起訴
    處分甚明。
  (三)綜上，原處分機關依道路交通管理處罰條例第35條第1 項第
    1 款規定，對受處分人上開酒後駕車之違規行為予以裁罰時
    ，除其行為應處以其他種類行政罰即應施以道路交通安全講
    習部分及吊扣駕駛執照12個月，仍得予以裁處外，就受處分
    人違反行政法上義務而應受裁處罰鍰部分，依行政罰法第26
    條第1 項前段規定，即應依刑事法律處罰之，固不得再依上
    揭道路交通管理處罰條例等規定裁罰之，惟因異議人經測得
    呼氣酒精濃度含量達每公升0.87毫克，已逾0.55毫克，依道
    路交通管理處罰條例第92條第3 項授權制定之違反道路交通
    管理事件統一裁罰基準表，受處分人原應繳最低罰鍰為45,
    000 元，依上開說明，異議人繳納之緩起訴處分金40,000元
    ，尚未達上開最低罰鍰基準規定之罰鍰45,000元，仍須補繳
    不足最低罰鍰部分之差額即5,000 元部分。
七、綜上所述，受處分人確有於前述時、地，騎乘系爭車輛，而
    有「汽車駕駛人酒精濃度超過規定標準（0.55以上）」之違
    規行為，且其刑事部分，業經臺灣臺北地方法院檢察署檢察
    官為緩起訴處分確定，並附有向臺北市觀護志工協進會支付
    40,000元之負擔，洵堪認定。從而，原處分機關依據道路交
    通管理處罰條例第35條第1 項第1 款、第24條第1 項第2 款
    之規定，裁處受處分人應施以道路交通安全講習之行政裁罰
    部分，雖於法有據，惟原處分機關於異議人受緩起訴處分之
    負擔制約，而繳納緩起訴處分金40,000元後，仍依道路交通
    管理處罰條例第35條第1 項第1 款規定，裁罰異議人罰鍰45
    ,000元之部分，即有違誤，自應由本院撤銷原處分，另為主
    文第2 項所示之處分，以資適法。
據上論斷，應依道路交通管理處罰條例第87條第2 項，道路交通
案件處理辦法第20條前段，裁定如主文。
中    華    民    國    99    年    9     月    30    日
                  交通法庭      法  官  陳雯珊
上正本證明與原本無異。
如不服本裁定，應於裁定送達後5日內向本院提出抗告狀。
                                書記官  馬正道
中    華    民    國    99    年    9     月    30    日

司法院資訊處製作；財團法人民間司法改革基金會備份。
